臺灣臺北地方法院交通事件裁定　　　　　　　　　　九十三年度交聲字第二五五號
　　　原處分機關　臺北市交通事件裁決所
　　　異議人即
　　　受處分人　　甲○○
右列受處分人因違反道路交通管理處罰條例案件，對於臺北市交通事件裁決所中華民
國九十三年二月二十四日所為之處分（北市裁三字第裁二二─Ｚ00000000號
）聲明異議，本院裁定如左：
    主  文
異議駁回。
    理  由
一、按汽車在行駛途中，不得驟然或任意換車道，如欲超越前車或變換車道時，應先
    顯示方向燈告知前後車輛，並保持安全距離及間隔，方得超越或變換車道。汽車
    行駛於高速公路或設站管制之道路，而不遵管制之規定者，處汽車駕駛人新臺幣
    （下同）三千元以上六千元以下罰鍰。另汽車駕駛人，違反第三十三條之規定者
    ，除依原條款處罰鍰外，並記違規點數一點。高速公路交通管制規則第十一條、
    道路交通管理處罰條例第三十三條第一項、第六十三條第一項第一款分別定有明
    文。
二、本件受處分人即異議人甲○○於民國九十二年十一月二十六日十時八分許，駕駛
    車牌號碼八六０二─ＤＣ號自用小客車，行經國道一號高速公路南向三十二公里
    七百公尺處，因變換車道不當，致遭車號八五二─ＫＡ（ＤＨ─五六）營業貨櫃
    曳引半拖車擦撞而肇事，經舉發單位內政部警政署國道公路警察局第一警察隊員
    警舉發受處分人「變換車道不當」，受處分人嗣於應到案日期前向原處分機關台
    北市交通事件裁決所陳述不服舉發，經原處分機關函請舉發單位調查，仍認受處
    分人有前開違規行為，原處分機關乃依道路交通管理處罰條例第三十三條第一項
    、第六十三條第一項第一款之規定，裁處受處分人罰鍰三千元，並記違規點數一
    點。
三、本件受處分人對於上開時、地與車號八五二─ＫＡ（ＤＨ─五六）營業貨櫃曳引
    半拖車擦撞而肇事之事實坦承不諱，惟異議意旨略以：當時在嚴重塞車情況下，
    我車正隨車陣緩慢前進，並循車道依序慢慢匯入左平面車道，我車於匯入車道上
    呈靜止狀態，貨櫃車在無保持安全距離情況下，貨櫃車右前車身碰撞我車左後照
    鏡後，貨櫃車右後輪擠壓我左後車身車輪，貨櫃車無法前行才停車，貨櫃車司機
    下車查看直稱貨櫃車駕駛座會有死角，所以他沒有看到我車子才會導致事故云云
    。經查：訊據證人即駕駛營業貨櫃曳引車司機劉德彰於本院九十三年五月十四日
    訊問時證稱：我駕駛是四十呎貨櫃車，對方是準備匯入主線車道，他匯入車道的
    終點是沒有路，要進入我的車道，但是他以為是在他的車道行駛，事實上車道已
    經是終點，當時主線車道是走走停停，我也是跟著前方貨櫃車行駛，我車子是直
    行，方向盤並沒有偏左或偏右，一直在我的車道行駛，我與前車間隔不到二公尺
    ，我從後視鏡發現我右邊有一部車子離我那麼近，我就趕快停車，後來他車子車
    頭就貼近我的後輪，對方車子有刮到我的車輪，我問他你怎麼這樣行駛，他說他
    是跟著他的車道行駛，我告訴他說你的車道已經沒有了。在那個路段主線車道稍
    微有往左邊彎，若是他的車子是停在那邊，應該是我的車頭去撞到他，而不是車
    尾後輪去撞到，正常情形應該是車尾離他的車子愈來愈遠，可見是他主動擠過來
    我的車道，而非停止的。是他車子一直擠我，所以他的車頭才會先碰到我的後輪
    ，他的後視鏡才會受損等語。證人即現場處理警員石振龍於本院九十三年四月九
    日訊問時證稱：我們到現場時，現場沒有移動過，貨櫃車行駛在主線平面車道上
    ，自小客車是從高架的內側車道匯入平面主線車道，所以高架車道有匯流處，現
    場圖虛線就是匯流處，而自小客車從高架匯入應該讓貨櫃車先行，我們初判及事
    後審核均認為自小客車變換車道不當，自小客車的後視鏡往前折，應該是由後方
    往前追撞，貨櫃車司機表示當時貨櫃車是往前行駛，當時貨櫃車車頭是超過自小
    客車，貨櫃車因為有死角沒有發現自小客車，自小客車司機也表示他當時要切到
    主線，看到有車子，準備要把方向盤往外側打作閃避動作，因為外側還有車輛，
    所以他就停止在車道上，後視鏡就被貨櫃車撞到，所以我們才會作如此判斷等語
    。次查：依據道路交通事故現場圖所示營業貨櫃曳引車發生事故時，其整部車輛
    均在其主線車道上，並無駛出標線之外，而受處分人駕駛自小客車係行駛在匯入
    車道上，匯入車道呈縮減狀態，事故時，受處分人駕駛之自小客車有部分駛入主
    線車道而與營業貨櫃曳引車後輪部分發生碰撞，營業貨櫃曳引車車頭及曳引車車
    身有一半左右超過自小客車車頭，有現場圖附卷可稽。綜上所述，依據雙方如前
    所述，當時係在嚴重塞車情況下，受處分人駕駛自小客車由匯入車道變換至主線
    車道，自應先顯示方向燈告知前後車輛，並保持安全距離及間隔，方得變換至主
    線車道，受處分人變換車道既未保持安全距離及間隔，而與營業貨櫃曳引車發生
    碰撞，足認受處分人上開異議理由，自不可採，其於上揭時地違規行駛之事實，
    應堪認定。綜上所述，原處分機關據以援引首揭規定，裁處受處分人罰鍰三千元
    ，並記違規點數一點，於法並無不當，本件異議為無理由，應予駁回。
三、據上論斷，應依道路交通案件處理辦法第十九條，裁定如主文。
中　　　華　　　民　　　國　　九十三　　年　　　五　　　月　　  十八　　日
                              臺灣臺北地方法院交通法庭
                                                法　官  薛中興
右正本證明與原本無異
如不服本裁定應於送達後五日內向本院提出抗告狀
                                                書記官  王黎輝
中　　　華　　　民　　　國　　九十三　　年　　　五　　　月　　  十八　　日
